【裁判字號】    92,台上,5881
【裁判日期】    921022
【裁判案由】    違反毒品危害防制條例
【裁判全文】
最高法院刑事判決                              九十二年度台上字第五八八一號
    上  訴  人  丙○○
                乙○○
                甲○○
右上訴人等因違反毒品危害防制條例案件，不服台灣高等法院台南分院中華民國九十
二年七月二十三日第二審更審判決（九十二年度重上更(三)字第二九五號，起訴案號：
台灣台南地方法院檢察署八十九年度偵字第一二一三一號），提起上訴，本院判決如
左：
    主  文
原判決撤銷，發回台灣高等法院台南分院。
    理  由
本件原判決認定上訴人丙○○、乙○○、甲○○三人與已判刑確定之李金龍自民國八
十九年九月底某日起至同年十月二十日止，在台南縣永康市○○街四一五號六樓李金
龍租賃處，共同意圖營利，基於販賣毒品概括犯意聯絡及行為分擔，而為左列行為：
先由丙○○、乙○○於八十九年八月間某日，在上揭由李金龍租賃處，向來自高雄曾
國銘（綽號國泰），以安非他命半公斤新台幣（下同）十六萬元、海洛因一兩十二萬
元，販入第一級毒品海洛因六一‧六公克（扣除販賣部分後，查獲時驗後剩重量約六
一‧一公克）、第二級毒品安非他命半公斤（扣除販賣部分後，驗後總毛重四七九‧
三八克，總淨重四三三．二四公克，共取一‧一０公克鑑驗，總餘四三二‧一四公克
）。再推由李金龍以其所有0000000000號、甲○○以其所有0000000000號行動電話，
作為販毒聯絡工具，嗣李金龍於八十九年九月底、八十九年十月十日、八十九年十月
十八日下午四時許，均在台南縣警察局永康分局大橋派出所附近，以海洛因每小包三
千元，連續販賣海洛因三次予李文龍；並於八十九年十月十八日，在大橋派出所附近
，以海洛因每小包三千元、安非他命每小包二千五百元，同時賣予陳建成海洛因、安
非他命各一次；而甲○○則於八十九年十月二十日下午五時許，經陳建成以電話聯絡
，約在台南縣永康市○○街四一五號樓下，擬購買海洛因每小包三千元，聯絡後，甲
○○即攜帶海洛因三包下樓，準備販予陳建成，然尚未交易，即為在場埋伏警察，當
場查獲，而未得逞，隨即在甲○○身上查獲原判決附表一編號  海洛因三包（驗後淨
重０‧四四公克、包裝重一‧四一公克）。總計丙○○、乙○○、李金龍、甲○○四
人，共獲販賣毒品所得一萬四千五百元（販予李文龍三次，所得九千元；販予陳建成
一次，所得五千五百元，合計一萬四千五百元）。嗣於同日經警在上址李金龍租賃處
，丙○○與乙○○居住房間床頭櫃、置物台，分別查獲原判決附表一編號  安非他命
、原判決附表一編號  海洛因、原判決附表二所示物品及現金九萬八千元；並在李金
龍放置雜物房間，查獲原判決附表一編號  海洛因一包（共同供販賣所用，驗後淨重
０‧七九公克、包裝重０‧一六公克）及上址甲○○房間查獲原判決附表一編號  安
非他命一包（共同供販賣所用，驗後淨重一‧三七公克，毛重一‧五七公克，取０‧
一一公克鑑驗，餘一‧二六公克）在案。又乙○○為警查獲後，即供出毒品來源，並
於八十九年十一月十日配合警方查緝，而在台南市警察局第三分局，以電話連絡綽號
「國泰」，佯稱擬再向渠購買海洛因、安非他命、大麻等毒品，並約定在上揭李金龍
租賃處交易。曾國銘乃夥同鍾瑞泰、呂明趁、盧彥三人（以上四人均經國道公路警
察局第五警察隊於八十九年十一月十日移送台灣高雄地方法院檢察署偵查），攜帶毒
品海洛因三九‧六公克、安非他命二二九‧二公克、大麻二九‧四公克，同日晚上九
時四十分許，在國道高速公路高雄縣岡山收費站為警查獲，因而破獲等情。因而撤銷
第一審關於丙○○、乙○○販賣第一級毒品及甲○○部分之判決，改判論處上訴人等
共同連續販賣第一級毒品（丙○○、乙○○均累犯）罪刑，固非無見。
惟查：(一)、警察在丙○○、乙○○居住之房間內查獲之海洛因（即原判決附表一編號
２之海洛因），經法務部調查局鑑驗結果，重量為淨重四二‧五八公克（包裝重十一
‧九九公克），有鑑定通知書在卷可稽（見第一審卷第一五七頁），原判決附表一編
號２則記載該海洛因重量為六一‧一公克，顯與卷內資料不符，難謂適法。(二)、原判
決理由欄四以0000000000號行動電話（即手機型號ＣＤ九二八）為供販賣
毒品聯絡工具，為甲○○所有，有原審法院更一審之勘驗筆錄可憑，而予宣告沒收。
然查該勘驗筆錄係記載該手機警方查扣時載為甲○○所有，並非法院勘驗時認定係甲
○○所有，而甲○○於警訊時係稱該手機是二、三天前向丙○○所借（見警卷第十九
頁背面），且原判決事實欄亦記載該手機是在丙○○之房間內查獲等情，則該手機是
否係甲○○所有，即非無疑。究竟實情如何，原審未詳查釐清，遽行判決，自有調查
未盡之違誤。(三)、原判決第六頁倒數第二行以丙○○於乙○○委由李金龍轉交毒品時
在場，而據以認定丙○○難諉為不知乙○○販賣毒品之事。然查丙○○、乙○○、李
金龍均未如此供述，原判決並未說明認定此事實所憑之證據，亦有理由欠備之違誤。
(四)、刑法第五十九條之酌量減輕其刑，必須犯罪之情狀可憫恕者，認為即予宣告法定
最低度刑期尤嫌過重時，始有其適用。原判決所認上訴人乙○○係犯毒品危害防制條
例第四條第一、二項之罪，為想像競合犯，應從一重之連續販賣第一級毒品罪處斷，
並依該條例第十七條規定減輕其刑，則原審即可於無期徒刑、十五年以下七年以上有
期徒刑之範圍內量處其刑，乃原判決又以其情輕法重，如宣告無期徒刑仍屬過重，而
依刑法第五十九條規定減輕其刑，並量處有期徒刑十三年，其適用法則顯有未當。又
原判決第十三頁既已認上訴人丙○○、乙○○所犯之販賣第一級毒品罪，法定本刑為
死刑或無期徒刑，依法不得加重其刑，然原判決第十四頁又謂丙○○、乙○○有加重
及減輕其刑之原因，應先加後減，其理由之說明亦有矛盾。(五)、原判決事實欄記載上
訴人三人與李金龍係自八十九年九月底某日起至同年十月二十日止基於犯意聯絡及行
為分擔，而共同販賣毒品等情，則丙○○、乙○○二人於八十九年八月間某日販入毒
品之犯行，甲○○自不必負共犯刑責。又依原判決事實欄一之(二)所載，八十九年九月
底、十月十日、十月十八日連續三次販賣毒品海洛因予李文龍及另一次販賣海洛因及
安非他命予陳建成者，為李金龍，而甲○○則僅於八十九年十月二十日持三包海洛因
下樓欲販予陳建成時，尚未交易即為警查獲。足見李金龍四次販賣毒品犯行，甲○○
並無行為分擔；又依原判決理由之說明，李金龍係替乙○○送毒品予買受人，依此論
斷，則李金龍之販賣毒品犯行與甲○○並無關聯，原審未詳查有無積極證據足以證明
甲○○是否有參與李金龍販賣毒品部分之犯行，而僅以甲○○曾在丙○○、乙○○住
處居住二天，之前住於李金龍承租處，甲○○係逃兵通緝犯，平日無正當工作等情，
即遽行推定甲○○應係以販毒為生，與丙○○、乙○○、李金龍就所有販賣毒品犯行
，均有犯意聯絡及行為分擔，不能僅就八十九年十月二十日之犯行負責，其論斷顯有
違證據法則。上訴意旨指摘原判決違背法令，尚非全無理由，應認仍有發回更審之原
因。
據上論結，應依刑事訴訟法第三百九十七條、第四百零一條，判決如主文。
中      華      民      國    九十二    年      十      月    二十二    日
                              最高法院刑事第七庭
                                  審判長法官  張  信  雄
                                        法官  賴  忠  星
                                        法官  張  清  埤
                                        法官  呂  永  福
                                        法官  林  永  茂
      右正本證明與原本無異
                                              書  記  官
中      華      民      國    九十二    年      十      月    二十八    日


司法院資訊處製作；財團法人民間司法改革基金會備份。
